【裁判字號】    91,易,2345
【裁判日期】    920107
【裁判案由】    竊盜
【裁判全文】
臺灣高雄地方法院刑事判決                        九十一年度易字第二三四五號
    公  訴  人  臺灣高雄地方法院檢察署檢察官
    被      告  乙○○  男  四.
右列被告因竊盜案件，經檢察官提起公訴（九十一年度偵字第九一七一號），本院判
決如左：
    主  文
乙○○無罪。
    理  由
一、公訴意旨略以：被告乙○○曾因違反麻醉藥品管理條例案件，經法院判處有期徒
    刑五年四月，於民國八十九年十二月二十二日縮短刑期執行完畢，猶不知悔改，
    復意圖為自己不法之所有，於九十年六月二十九日十時許，在高雄縣林園鄉○○
    ○路三六五巷一弄五十三號前，竊取被害人甲○○所有，置放該處之車號ＶＹＬ
    ─七七三號輕型機車一部，得手後留供己使用。嗣於九十一年一月二十二日十四
    時許，在屏東縣內埔鄉○○路芳檳榔行前為警查獲，並尋獲上開失竊車輛，因認
    被告涉有刑法第三百二十條第一項之竊盜罪嫌云云。
二、按犯罪事實應依證據認定之，無證據不得推定其犯罪事實；又不能證明被告犯罪
者，應諭知無罪之判決，刑事訴訟法第一百五十四條及第三百零一條第一項分別
    定有明文。又按刑事訴訟法上所謂認定犯罪事實之證據，係指足以認定被告確有
    犯罪行為之積極證據而言，如未能發現相當證據或證據不足以證明，自不能以推
    測或擬制之方法，以為裁判基礎，最高法院二十九年上字第三一五號及四十年
    台上字第八十六號分別著有判例可資參照。復按刑事訴訟上證明之資料，無論其
    為直接或間接證據，均須達於通常一般之人均不致有所懷疑，而得確信其為真實
    之程度，始得據為有罪之認定，若其關於被告是否犯罪之證明未能達此程度，而
    有合理懷疑之存在，致使無從形成有罪之確信，根據「罪證有疑，利於被告」之
    證據法則，即不得遽為不利被告之認定，亦有最高法院七十六年度臺上字第四九
    八六號判例可資參照。
三、公訴人認被告乙○○涉犯刑法第三百二十條竊盜罪嫌，無非係以被害人甲○○之
    指述、車輛竊盜資料、贓物領據及被告辯詞查無實證以資證明等情，為其論罪之
    依據。訊據被告堅詞否認有何竊取被害人機車之犯嫌，辯稱：「車子的確是我向
    在萬丹的朋友借的。我是認識朋友的兒子鄭全宏，我是於九十年九月向鄭某的母
    親借的，因為我的車子壞掉，才向她借。我也沒有向他們要行照。我們也沒有約
    好要借多久。時間一過我也忘記還他們。我是被查獲當日才知道該車是贓車：：
    ：」等語（見本院九十一年八月十三日訊問筆錄）。經查：
（一）ＶＹＬ─七七號輕型機車一輛，係被害人甲○○所有，並於九十年六月二十九
      日十時許，在高雄縣林園鄉○○○路三六五巷五十三號前遭人竊取之情，業據
      被害人甲○○於警、偵訊中指述綦詳，復有車輛竊盜、車牌失竊資料個別查詢
      表各一紙附於警訊卷可稽，固堪認前開機車確係竊盜財產犯罪之贓物無訛。惟
      按被害人甲○○於警、偵訊時僅證述上開機車係於何時、地遭竊，未指證被告
      竊盜該車，亦未陳稱目擊竊盜事實，顯見被害人警訊所述，均屬機車遭竊之事
      後情狀，尚難以其警訊之證述，援引為被告觸犯竊盜罪之不利認定。而警卷所
      附之車輛竊盜、車牌失竊資料個別查詢表亦係被害人發現車輛遭竊後之報案事
      實，另贓物認領保管收據，則僅係表示被害人領回失竊車輛之證明資料，若無
      其他積極證據證明被告犯竊盜罪，均不得僅以被害人陳述及卷附車輛竊盜、車
      牌失竊資料個別查詢表、贓物認領收據，即認定被告有竊取上開機車之行為，
      核先敘明。
（二）雖證人李敏祝否認上開機車為伊借予被告，其於警訊時證稱：「（輕機車ＶＹ
      Ｌ─七七三號綠色，三陽牌之機車妳是否知道？）我不知道，我也沒有這部車
      」、「（據謝嫌稱其有向妳借用該部機車是否有這回事？）沒有這回事」等語
      （見九十一年三月二十一日警訊筆錄），其於偵訊時證稱：「（你有無看過一
      台機車ＶＹＬ─七七號機車？）沒有」、「（你有無借、租過車子給乙○○？
      ）都沒有」等語（見九十一年六月十四日偵訊筆錄），是被告辯稱該部機車係
      向證人李敏祝借得云云，是否實在，固有可疑。
（三）然另據證人劉盛松到庭證稱：「：：：我記得去年九月份時，當日晚上我在土
      地公廟，被告走路過來，拜託我載他去萬丹，說他要借機車，他載我到他朋友
      處附近，我在附近等他，過了十分鐘他就騎了一輛機車來，之後我們二人就一
      起回去。之後被告就都一直使用該車」等語（見本院九十一年十二月十日訊問
      筆錄）。是依證人劉盛松之前開證詞，被告確曾至屏東縣萬丹鄉借得一部機車
      使用，因此被告所辯，亦非無據。再就常理而言，被告持有上開贓物之原因，
      其來源或為收受、故買贓物、或為侵占遺失物、或為竊盜等，其合理原因非屬
      單一，非可一概而論以上開機車、引擎均係被告竊盜所得之贓物。故若乏積極
      證據證明該機車係被告行竊而來之贓物，則被告使用該機車之客觀事實，充其
      量僅得作為其持有財產犯罪所得贓物（至是否另構成贓物罪，則以其是否明知
      贓物，而予收受為斷）之佐證，尚難以被告持有贓物之事實，即遽行認定被告
      涉有竊盜犯行。且證據法則上，若非有積極證據足以證明被告確有竊車之犯罪
      行為，自不能以被告否認犯罪事實所持之辯解，不能成立，即遽為其有罪之認
      定，有最高法院三十年上字第一八三一號判例意旨可資參照。而本件除前揭被
      害人之警訊陳述及車輛竊盜、車牌失竊資料個別查詢表、贓物認領收據等證據
      外，本院依職權亦查無其他積極證據足資證明被告有何竊盜犯行，而被害人陳
      述及車輛失竊、領回等證據，亦尚難資為認定被告竊車之不利證據，已如前述
      ，本件自尚乏明確之積極證據足證被告確有竊盜犯行，則依前揭規定及判例意
      旨，被告前揭所辯是否屬實，縱難認為真，亦不能遽為有罪之認定，是以既不
      能證明被告犯竊盜罪，即應為無罪之諭知，以昭審慎。
（三）至被告持有前開贓物等情，是否另涉有收受或故買贓物罪嫌，應交由檢察官另
      行偵辦，附此敘明。
據上論斷，應依刑事訴訟法第三百零一條第一項，判決如主文。
本案經檢察官李宛凌到庭執行職務。
中      華      民      國    九十二    年      一      月      七      日
                                      臺灣高雄地方法院刑事第五庭
                                          審判長法  官    吳永宋
                                                法  官    林家賢
                                                法  官    張茹棻
右正本證明與原本無異。
如不服本判決，應於判決送達後十日內，向本院提出上訴狀。
                                                書記官    李忠霖
中      華      民      國    九十二    年      一      月      七      日


司法院資訊處製作；財團法人民間司法改革基金會備份。
